臺灣臺中地方法院刑事判決　94年度交易字第311號
公　訴　人　臺灣臺中地方法院檢察署檢察官
被　　　告　乙○○
輔　佐　人　丙○○
選任辯護人　吳莉鴦律師
上列被告因過失傷害案件，經檢察官聲請以簡易判決處刑（九十
四年度偵字第二○二二號），本院臺中簡易庭認不宜以簡易判決
處刑（九十四年度中交簡字第一二四六號），移送前來，被告於
本院行準備程序時對於被訴事實為有罪之陳述，本院合議庭裁定
適用簡式審判程序，判決如下：
    主    文
乙○○因過失傷害人致重傷，處有期徒刑肆月，如易科罰金，以
佰元折算壹日。
    犯罪事實
一、乙○○於民國九十三年八月二十四日八時四十分許，駕駛車
    號ＩＮＭ─九九九號重型機車，沿臺中縣烏日鄉○○村○○
    路二○三巷由西向東行駛，途經二○三巷三弄二號前之無號
    誌交岔路口時，理應注意汽車（含機車）行駛時應注意車前
    狀況；車輛行駛，行經無號誌之交岔路口，應減速慢行，作
    隨時停車之準備及車輛行至無號誌之交岔路口，未劃分幹支
    線者，左方車暫停讓右方車先行先行，而依當時天候雨、日
    間自然光線、柏油路面濕潤無缺陷、亦無障礙物、視距良好
    ，依當時情形，又無不能注意之情事，竟疏於注意，注意車
    前狀況及減速慢行，並禮讓右方來車先行，適翁黃秀英無照
    且未依規定配戴安全帽駕駛車號ＳＸＫ─○一一號輕型機車
    ，沿二○三巷由南往北行駛，亦疏未注意車前狀況，因雙方
    均有前述之過失，致於該交岔路口處發生碰撞，乙○○騎乘
    之機車車頭撞及翁黃秀英騎乘機車之左側車身，翁黃秀英人
    車倒地，受有頭部外傷合併蜘蛛膜下腔出血等傷害，並因此
    導致意識欠清、記憶力差、思考不行，有時精神呆滯等重大
    難治之傷害。乙○○於犯罪後，有偵查權限之人知悉犯罪人
    之前，主動向到場處理事故員警陳明自己係肇事者，並陳述
    肇事經過，自首接受裁判。
二、案經被害人翁黃秀英之配偶甲○○告訴臺灣臺中地方法院檢
    察署檢察官偵查後聲請以簡易判決處刑。
    理    由
一、訊據被告乙○○對於上揭犯罪事實於本院審理時坦承不諱，
    核與告訴人甲○○之指訴（關於被害人翁黃秀英受有重傷害
    部分）之情節相符，並有道路交通事故調查報告表（一）、
    （二）各乙份、現場圖及中山醫學大學附設醫院診斷證明書
    在卷可稽。又本件被害人翁黃秀英因本件車禍，受有頭部外
    傷合併蜘蛛膜下腔出血等傷害，並因此導致意識欠清、記憶
    力差、思考不行，有時精神呆滯等重大難治之傷害，有中山
    醫學大學附設醫院診斷證明書及該院九十四年九月七日中山
    醫九四川博法字第九四一二一六號函各一紙附卷可佐。且被
    害人因本件車禍所造成之傷害，經本院九十三年度禁字第二
    六五號裁定宣告禁治產，亦經本院調閱上開卷宗屬實。是以
    被害人翁黃秀英於身體或健康受有重大難治之傷害，已達刑
    法第十條第四項第六款之重傷害程度，堪予認定。按汽車行
    駛時應注意車前狀況；車輛行至無號誌之交岔路口，未劃分
    幹、支線者，左方車應暫停讓右方車先行；行經無號誌之交
    岔路口，應減速慢行，作隨時停車之準備，道路交通安全規
    則第九十四條第三項、第一百零二條第一項第二款、第九十
    三條第一項第二款分別定有明文。被告於前揭時地駕駛車輛
    ，自應注意上開規定。而依卷附現場圖及現場照片所示，本
    件事故係發生於臺中縣烏日鄉○○村○○路二○三巷三弄二
    號前之無號誌交岔路口，被告之行車方向為西往東，被害人
    翁黃秀英之行車方向為南往北，現場未劃設幹、支道，被告
    為左方車，被害人為右方車，則被告行經事故地點之無號誌
    交岔路口，自應禮讓行於幹道之告訴人先行。且本件事故發
    生當時天候雨、日間自然光線、柏油路面濕潤無缺陷、亦無
    無障礙物、視距良好等情形，有上開道路交通事故調查報告
    表（一）在卷可考，依當時情形，又無不能注意之情事，竟
    疏於注意車前狀況，未暫停讓右方車先行，以致肇事，且使
    告訴人受有如前開所述之重傷害，被告應有過失。況本件經
    送請臺灣省臺中縣區車輛行車事故鑑定委員會鑑定結果，亦
    持相同看法，有臺灣省臺中縣區車輛行車事故鑑定委員會九
    十四年五月十八日中縣鑑字第○九四五五○一四四七號函附
    鑑定意見書在卷可稽，益證被告之行為有過失，被告之自白
    應與事實相符。雖被害人翁黃秀英無照且未配戴安全帽騎乘
    機車，復行經無號誌交岔路口時未注意車前狀況，於本件車
    禍之發生亦有過失，然此僅係被害人是否與有過失之問題，
    並不因此解免被告過失之責任。而被害人因本件車禍受傷，
    與被告之過失行為間並有相當因果關係。本件事證明確，被
    告過失犯行洵堪認定。
二、核被告乙○○所為，係犯刑法第二百八十四條第一項後段之
    過失傷害致重傷罪。又被告於犯罪後，有偵查權限之人知悉
    犯罪人之前，主動向到場處理事故員警陳明自己係肇事者，
    並陳述肇事經過，有道路交通事故處理紀錄登記簿、肇事現
    場草圖在卷可考，為對於未發覺之犯罪自首接受裁判，應依
    刑法第六十二條前段之規定減輕其刑。爰審酌被告之過失程
    度，被害人因此受有重大難治之重傷害，所生之危害重大，
    惟被害人亦同有過失，且被告於本院審理時坦承犯行，犯後
    態度尚稱良好，然被告迄今尚未能與被害人達成民事和解，
    賠償損害等一切情狀，量處如主文所示之刑，並諭知易科罰
    金之折算標準。
據上論斷，應依刑事訴訟法第四百五十二條、第二百七十三條之
一第一項、第二百九十九條第一項前段，刑法第二百八十四條第
一項後段、第六十二條前段、第四十一條第一項前段，罰金罰鍰
提高標準條例第一條前段、第二條，判決如主文。
本案經檢察官李斌到庭執行職務。
中　　華　　民　　國　　94　　年　　12　　月　　30　　日
                  交通法庭  法　官  張清洲
以上正本證明與原本無異。
如不服本判決，應於送達後十日內向本院提出上訴狀（須附繕本
），上訴於臺灣高等法院臺中分院。
                            書記官　沈筱玲
中　　華　　民　　國　　94　　年　　12　　月　　30　　日
附錄論罪科刑法條
中華民國刑法第284條
 (過失傷害罪)
因過失傷害人者，處六月以下有期徒刑、拘役或五百元以下罰金
，致重傷者，處一年以下有期徒刑、拘役或五百元以下罰金。
從事業務之人，因業務上之過失傷害人者，處一年以下有期徒刑
、拘役或一千元以下罰金，致重傷者，處三年以下有期徒刑、拘
役或二千元以下罰金。
